【裁判字號】    99,簡上,291
【裁判日期】    991007
【裁判案由】    竊盜
【裁判全文】
臺灣臺北地方法院刑事判決             99年度簡上字第291號
    上  訴  人
    即被    告  甲○○
上列上訴人即被告因竊盜案件，不服本院中華民國99年7月22日
99年度簡字第2403號第一審簡易判決（聲請簡易判決處刑案號：
臺灣臺北地方法院檢察署99年度偵字第14474號），提起上訴，
本院管轄第二審之合議庭判決如下：
    主  文
上訴駁回。
    理  由
一、上訴人即被告（下稱上訴人）甲○○上訴意旨略以：上訴人
    未為竊盜犯行，係遭人冒名，本人亦已依通知向警察說明，
    原簡易判決顯有違誤，為此提起本件上訴等語。
二、按原審法院認為上訴不合法律上之程式或法律上不應准許或
    其上訴權已經喪失者，應以裁定駁回之，刑事訴訟法第362
    條前段定有明文。次按第二審法院認為上訴書狀未敘述理由
    或上訴有第362條前段之情形者，應以判決駁回之；該項判
    決，並得不經言詞辯論為之，刑事訴訟法第367條前段、第3
    72條定有明文。依同法第455條之1第3項，前揭規定對於簡
    易判決不服而上訴者準用之。
三、再按刑事訴訟法第266條規定，起訴之效力不及於檢察官所
    指被告以外之人，即所謂起訴對人之效力，而同法第264條
    第2項第1款規定起訴書應記載被告之姓名、性別等資料或其
    他足資辨別之特徵，係為確定刑罰權對象之用，其起訴之對
    象為被告其「人」，而非僅在其「姓名」。故如某甲冒用某
    乙之名於偵查中應訊，無論有無被羈押或交保，其特定之人
    應為某甲，並非被冒名之某乙，檢察官係對某甲實施偵查，
    如認其有犯罪嫌疑並對之提起公訴，雖誤以乙名起訴，僅姓
    名錯誤，其起訴所指被告之人（即應接受審判之人）應為某
    甲而非某乙。法院於審理時，若已查明係冒用乙之名義犯罪
    ，即應以甲為其審判對象，僅逕將判決書當事人欄之姓名更
    正為甲，並註明其係冒用某乙姓名，方稱適法（最高法院91
    年度臺上字第2221號、96年度臺非字第203號判決意旨可供
    參照）。若某甲冒用某乙之名義應訊，但警詢及偵查中皆以
    甲為被告實施偵查程序，因此檢察官起訴之對象實為甲而非
    乙，簡易程序第一審之審理不經通常程序，僅就書面審理逕
    以科刑，其審判對象為檢察官所起訴之某甲，則第一審法院
    所為簡易判決之效力僅及於甲，乙非判決效力所及之人，即
    乙非上訴權人，其提起上訴應不合法，第二審法院應以判決
    駁回。綜上所述，若真正之犯罪行為人為某甲，偵查機關（
    含司法警察及檢察官）亦係對某甲實施逮捕、偵查等一連串
    偵查作為，嗣檢察官並認某甲有犯罪嫌疑而對之提起公訴或
    聲請簡易判決處刑，雖檢察官誤以某乙之名起訴或聲請簡易
    判決處刑，而將某乙之姓名記載在起訴書或聲請簡易判決處
    刑書上，亦僅係姓名錯誤而已，檢察官起訴書或聲請簡易判
    決書所指被告之人（即應接受審判之人）仍應為某甲而非某
    乙，縱法院於日後之判決書上記載某乙為被告，法院審判或
    為簡易判決之對象並未因此而變更，判決之效力仍僅及於某
    甲，被冒名之某乙非判決效力所及之人，某乙即非上訴權人
    ，其提起上訴即不合法，第二審法院應以判決駁回某乙之上
    訴。至原判決被告姓名記載為某乙，應由原審「裁定更正」
    （臺灣高等法院暨所屬法院90年法律座談會刑事類提案第42
    號意旨參攷）。
四、經查：
    （一）本件檢察官聲請簡易判決處刑之犯罪行為人前於民國
          99年6月13日17時許，在臺北市松山區○○○路○段3
          9號「微風廣場百貨」地下一樓之超級市場內，將紐
          西蘭黃金奇異果1盒、東港花枝丸1盒、野菜魚豆腐1
          盒、白蘭氏雞精1盒、越南東家酸菜白肉鍋1盒及香草
          豬五花火鍋肉片1盒等商品放於購物袋內，趁人多排
          隊結帳之際，竟繞過隊伍逕自離開，經店員丙○○查
          覺有異，上前詢問，因見事機敗露遂快跑離開，遭追
          趕始逮捕並報警，經警詢問後，解送至臺灣臺北地方
          法院檢察署由檢察官訊問，該行為人於警察局詢問、
          檢察官訊問時，始終以「甲○○」名義自稱（未提出
          身分證件），且以「甲○○」名義簽署文件並按捺指
          印。臺北地檢署檢察官亦以該自稱為「甲○○」之行
          為人之自白，經綜合卷內之證據後，因認該行為人之
          自白與事實相符，而於99年6月22日，逕以「甲○○
          」之名，將該行為人向本院聲請簡易判決處刑，經本
          院受理後，於同年7月22日以「甲○○」之名，對該
          行為人逕為簡易判決等情，此有臺灣臺北地方法院檢
          察署99年度偵字第14474號檢察官聲請簡易判決處刑
          書、本院99年度簡字第2403號刑事簡易判決書在卷可
          稽。
    （二）上訴人接獲原審判決書後，於99年8月5日提起本件上
          訴，而臺灣臺北地方法院檢察署檢察官經訊問乙○○
          ，乙○○當庭坦承其有本件竊盜犯行及遭當場逮捕後
          冒名「甲○○」應訊之前揭情事，嗣經本院於99年9
          月30日，以99年度訴字第1367號偽造文書案件判決有
          期徒刑3月（尚未確定），此有前揭判決書及本院依
          職權調閱之臺灣臺北地方法院檢察署99年度偵字第18
          334號偵查卷宗（影本）可按。
    （三）本院復請上訴人前至本院法警室，親自按捺指紋卡，
          連同在臺北市政府警察局保安警察大隊以「甲○○」
          名義應訊者所按捺之指紋卡，函請內政部警政署刑事
          警察局鑑驗結果，其認二者指紋比對不相符，且以「
          甲○○」名義應訊者所按捺之指紋，經該局輸入指紋
          電腦比對確認後，與檔存之乙○○指紋卡相符，亦有
          內政部警政署刑事警察局99年9月30日刑紋字第09901
          35233號鑑定書附卷可稽。
    （四）據上，益徵涉犯本件竊盜犯罪之人，並非本件上訴人
          ，而係冒用「甲○○」名義應訊之乙○○，洵堪認定
          。
五、綜上所述，本件竊盜之真正犯罪行為人，應已可認定為乙○
    ○，僅因其於偵查程序中，即冒用上訴人甲○○之姓名、年
    籍，致檢察官於認有犯罪嫌疑，而向本院聲請簡易判決處刑
    時，在聲請簡易判決處刑書上誤載被告為遭冒名之「甲○○
    」，惟此僅姓名、年籍之錯誤而已，檢察官聲請簡易判決處
    刑之真正被告（即應接受審判之人）仍為乙○○，而非上訴
    人，當無疑義。原審判決雖誤載上訴人為被告，然該簡易判
    決之對象係乙○○，判決之效力亦僅及於乙○○，被冒名之
    上訴人非判決效力所及之人，故本件上訴人即非有上訴權之
    當事人，其提起上訴不合法，且無從補正，參照前述說明，
    爰不經言詞辯論，以判決駁回上訴人之上訴。至原審簡易判
    決書內有關當事人欄及主文欄內記載之被告姓名、年籍資料
    ，自應由原審另行裁定更正並重新送達，以資救濟，附此指
    明。
據上論斷，依刑事訴訟法第455條之1第1項、第3項、第367條前
段、第372條，判決如主文。
中    華    民    國    99    年    10    月    7     日
                    刑事第八庭  審判長法  官    徐千惠
                                      法  官    古瑞君
                                      法  官    陳雯珊
上正本證明與原本無異。
不得上訴。
                                      書記官    高心羽
中    華    民    國    99    年    10    月    7     日

司法院資訊處製作；財團法人民間司法改革基金會備份。
